臺灣高等法院刑事裁定　　　　　　　　 94年度毒抗字第117號
抗　告　人　甲○○
即　被　告
上列抗告人因違反毒品危害防制條例案件，不服臺灣士林地方法
院中華民國94年2月4日所為送勒戒處所觀察、勒戒之裁定（94年
度毒聲字第18號），提起抗告，本院裁定如下：
    主  文
抗告駁回。
    理  由
一、抗告意旨略以：抗告人雖有於民國（下同）九十三年十月十
    三日二十一時許，經警在臺北縣永和市福和橋下停車場查獲
    持有毒品安非他命及吸食器等物，然該等物品係友人所交付
    ，並非抗告人所有，而抗告人雖於十餘年前曾施用毒品，然
    嗣已經戒除並無再施用，而抗告人為警查獲前曾至友人家中
    ，同處一室之友人正在吸食毒品安非他命，是否因此抗告人
    在場吸入他們所吐出之煙霧，造成抗告人之尿液檢驗呈現安
    非他命陽性反應，原審未詳加調查，即認抗告人有施用毒品
    安非他命犯行，裁定將抗告人送勒戒處所觀察、勒戒，實有
    未當，為此依法提起抗告，請求撤銷原裁定云云。
二、按違反毒品危害防制條例第十條之罪者，應將被告送勒戒處
    所觀察、勒戒，同條例第二十條第一項定有明文。而查被告
    於九十三年十月十三日二十一時許，在臺北縣永和市福和橋
    下停車場經警查獲，並經警採集尿液送請臺灣檢驗科技股份
    有限公司以ＥＩＡ酵素免疫分析初步檢驗後，再以氣相層析
    質譜儀法（ＧＣ／ＭＳ）檢驗結果，發現呈安非他命類藥物
    陽性反應，有該公司濫用藥物尿液檢驗報告乙紙附卷可稽（
    報告編號：ＣＨ／２００４／Ａ０５８９），至被告雖否認
    有施用毒品安非他命犯行，並以係與吸食安非他命者共處一
    室所致等語為辯，惟查「就理論上而言，吸食安非他命或海
    洛因時，因可造成空氣中懸浮之安非他命或海洛因，而由呼
    吸道吸入體內，所以有可能造成類似自行吸食時之效果，此
    時空氣中之藥物濃度，將是導致二手吸食者是否呈現尿液檢
    測陽性反應之重要因素。如吸食時之密閉空間愈小，旁人吸
    食量愈多，相處時間越久，與吸食者距離愈近，則受影響之
    可能性愈大，曾有學者對大麻煙之二手吸食問題作模擬測驗
    ，在一2.1×2.4×2.5公尺（容積12225.8公升）之密閉空間
    內，二手吸食十六支含2.8%大麻成分之香煙，每日一小時，
    連續六日，在所收集尿液中有35.5+3.8 %可測出大麻成分，
    有時甚至可測得超過100mg/ml之大麻濃度（100mg/ml為一般
    篩檢之臨界值），由此顯示，二手吸食大麻煙確實可能在尿
    液大麻篩檢時造成陽性反應，此外古柯鹼亦有類似報告可供
    參考，所以海洛因及安非他命亦應可能產生類似情況」（參
    照臺北榮民總醫院八十三年四月七日（八三）北總內字第三
    ０五九號函），足徵必須刻意長時間持續地於密閉空間內與
    施用安非他命者同處，始有可能發生未自行施用安非他命卻
    因吸入空氣中懸浮之安非他命而使尿液中呈陽性反應之所謂
    「二手煙」問題，遑論被告並未具體提出其究於何密閉空間
    內與施用毒品安非他命者長時間共處一室，且被告若無吸食
    毒品安非他命之犯意，何以未及時離開，而仍逗留該處，且
    查尿液以酵素免疫分析或薄層定性分析等方式為初步篩檢者
    ，固具有相當之偽陽性可能，惟若再以精密之「氣相層析質
    譜儀分析法」為確認時，即係在良好的操作條件下，以氣相
    層析質譜儀作藥物及其代謝物之定性及定量分析，幾乎不會
    有偽陽性反應產生之可能（參照行政院國軍退除役官兵輔導
    委員會臺北榮民總醫院八十三年四月七日（八三）北總內字
    第０三０五０號函及法務部調查局第六處八十七年九月二十
    二日（87）發技（一）字第八七０七一四九一號函），是被
    告之尿液既經上述檢驗方法所為之結果確認含有毒品安非他
    命之陽性反應，並參酌被告為警查獲時，同時在其身上扣得
    第二級毒品安非他命一小包（淨重0.5 公克）、吸食器二組
    及分裝杓一支等物，則被告確有於經警採集尿液前九十六小
    時內某時、在不詳地點施用第二級毒品安非他命之事實，應
    堪認定，原審因而依臺灣士林地方法院檢察署檢察官之聲請
    ，援引毒品危害防制條例第二十條第一項、觀察勒戒處分執
    行條例第三條第一項、第二項之規定，裁定將被告送勒戒處
    所觀察、勒戒，經核並無不合，抗告人抗告意旨否認施用第
    二級毒品安非他命犯行，尚難認有理由，應予駁回。
據上論斷，應依刑事訴訟法第四百十二條，裁定如主文。
中　　華　　民　　國　　94　　年　　4 　　月　　25　　日
　　　　　　　　　臺灣高等法院刑事第八庭
                                審判長法　官　吳　敦
      　　　　　　　　　　　　　　　　法  官  沈宜生
　　　      　　　　　　　　　　　　　法  官  張傳栗
以上正本證明與原本無異。
不得再抗告。
　　　　　　　　　　　　　　　　　　　書記官　秦慧榮
中　　華　　民　　國　　94　　年　　4 　　月　　26　　日
